【裁判字號】    98,易,938
【裁判日期】    981204
【裁判案由】    過失傷害
【裁判全文】
臺灣彰化地方法院刑事判決               98年度易字第938號
公  訴  人  臺灣彰化地方法院檢察署檢察官
被      告  甲○    （大陸地區.
                    入境居留證.
上列被告因傷害案件，經檢察官提起公訴（98年度偵續字第57號
），本院判決如下：
    主  文
甲○無罪。
    理  由
一、公訴意旨略以：被告甲○與庚○○之子己○○前有感情及財
    產糾紛，甲○遂於民國（下同）98年5月26日7時40分許，偕
    同丁○○至庚○○位於彰化縣彰化市○○里○○○段362巷45
    號住處，找己○○理論，庚○○為保護兒子，上前制止，過
    程中遭甲○不慎以右手肘撞擊庚○○之門牙，致庚○○受有
    右上第一門齒脫落之傷害，因認被告涉犯刑法第284條第1項
    之過失傷害罪嫌。
二、本件公訴人認被告涉有上揭犯罪，係以下列為證：
  (一)被告於警詢、偵查中之供述。
  (二)證人庚○○、丙○○、丁○○在偵查中之證述。
  (三)彰化縣警察局彰化分局八卦山分駐所勤務分配表、中央健保
    局中區分局函、彰化地方法院檢察署公務電話紀錄單、財團
    法人彰化基督教醫院（下稱彰基醫院）診斷書各1份。
三、按犯罪事實應依證據認定之，無證據不得認定其犯罪事實；
    又不能證明被告犯罪或其行為不罰者應諭知無罪之判決，刑
    事訴訟法第154條第2項、第301條第1項分別定有明文。又告
    訴人之告訴，係以使被告受刑事訴追為目的，是其陳述是否
    與事實相符，仍應調查其他證據以資審認，此有最高法院52
    年台上字第1300號判例可稽。
四、訊據被告承認有於上開時、地前往己○○位於彰化市○○里
    ○○○段362巷45號住家理論，但否認有碰撞、撞擊到告訴人
    庚○○之門牙，並辯稱：我沒有碰到庚○○，我一進到他家
    ，庚○○就拉著我的右手，丁○○當時就在家門口看，如果
    我碰到庚○○的牙齒的話，她當場就應該要講了等語。經查
    ：
  (一)庚○○事隔13日才向警方提出牙齒掉落乙事，真實性可疑：
  1.被告甲○前往己○○家理論時間是97年5月26日上午7時許，
    嗣經己○○、庚○○報警，由彰化縣警察局彰化分局八卦山
    派出所警員裝丙○○及另一名不知名警員，於當日上午7時
    至8時許，一同前往己○○家處理，此為被告、告訴人、證
    人（警員）丙○○均不爭執之事實。負責現場處理之員警丙○○，於97年11月5日檢察官偵訊中結證稱：「我看到甲○
    與庚○○在庚○○家門口，當時甲○非常生氣，庚○○在勸
    甲○不要那麼生氣..我跟他們說如果有傷害的事情，可以到
    派出所找我製作筆錄，現場我沒有看到任何人受傷，有沒有
    看到有打架的事情...（你在現場庚○○有無跟你說他被甲○毆打？）沒有。（庚○○在現場有無跟你說她要告甲○傷
    害？）沒有。（你在現場有無看到庚○○門牙掉落？）沒有
    ，她沒有跟我說，我也沒有注意庚○○牙齒是否完整，但我
    沒有看到庚○○有牙齒地落在地上。（庚○○何時告甲○傷
    害？）庚○○是事後到我們派出所告甲○傷害，內容是說她
    被甲○打到牙齒掉落，要跟甲○求償。」（97年度偵字第
    7720號卷第55-56頁），可知97年5月26日上午8時許現場處
    理時，庚○○完全沒有提及牙齒痛或被甲○撞到門牙一事。
  2.本案曾經檢察官一度不起訴處分，後經再議發回才起訴。庚○○於聲請再議狀第二頁內敘述「在十一時我喝水時就掉了
    ，我拿著牙齒叫張警員看..張警員說叫甲○給你裝牙齒...
    張警員問庚○○..這屬於傷害罪..張警員說：己○○7月4日
    就回大陸，不需要作筆錄。張警員說：什麼事沒有，回家等
    傳訊，第二次張警員問話筆錄在6月10日左右」云云（見98
    年度偵續字第57號卷第第5頁），意指98年5月26日當天就已
    拿著脫落的牙齒向張警員報案，是張警員延誤製作筆錄時間
    。然經本院再傳訊證人警員丙○○，其於本院審理中具結證
    稱：「（當場你去處理時庚○○有無跟你說她的牙齒的事情
    ？）沒有。（為何這個案件到6月8日才作第一次筆錄，這中
    間相隔十幾天？）我不知道。26日那天我有跟雙方說如果有
    糾紛要到警局製作筆錄。後來到6月份時庚○○才去警局找
    我，就是6月8日製作筆錄當天。」「（5月26日去現場處理
    時，你何時離開？）我處理沒有多久，我在現場時只有看到
    庚○○及甲○在屋外，庚○○的房子沒有院子，他們站在門
    外，我在那邊十幾分鐘就離開了。（庚○○的狀紙上寫，她
    在11點的時候喝水時發現牙齒掉了，她還請你看一下，問你
    這件事情如何處理？你告訴她請甲○賠償你，是否有此事？
    ）我處理完畢之後，我的執勤時間是凌晨四點到八點的班，
    我在7點55分接到通報去現場，處理完畢之後，我在8點多就
    下班，直到下午4點才上班，所以我不可能在11點跟庚○○
    說如何處理。（庚○○到底有無拿著牙齒給你看，問你如何
    處理？）我沒有印象有這件事情。她只有指著她的牙齒位置
    告訴我她的牙齒掉了。」「（你第一次知道庚○○牙齒掉了
    ，是在何時？）我只能確定製作筆錄時知道她牙齒掉了，在
    案發時，並沒有發現她牙齒掉了。（你有無事後第二次再到
    現場？）沒有。」等語（見本院98年11月27日審理筆錄），
    經比對八卦山派出所97年5月26日值勤表（98年度偵續字第
    57號卷第17頁），當日上午8時至16時確實都沒有證人丙○○之值勤記錄，是從16時起至24時才又有值勤記錄，所以堪
    信警員丙○○所言真實，當日8時起就輪休，不可能11時許
    或稍晚時間與庚○○接觸，更不可能看到庚○○拿著脫落的
    牙齒前來報案。而證人丙○○警員堅稱，是97年6月8日庚○○到警局製作筆錄當天才知道庚○○牙齒掉了一顆，因此足
    以確定：庚○○第一次向警方陳述自己被甲○撞掉牙齒一顆
    ，時間是在97年6月8日，此與所稱被傷害時間已經相距13日
    。
  (二)庚○○事隔50日才驗傷，造成相關證據滅失：
  1.如果庚○○右正中門齒在97年5月26日掉落，理應有相關求
    診紀錄，然庚○○於97年7月15日才前往彰基醫院求診，依
    該院病歷記載；患者自述右上第一門齒脫落（97年度偵字第
    7720 號卷第72頁），該院並以書函答覆：「蘇君於97年7月
    15日前來本院牙科門診就診，主訴右上顎門齒最近因外傷而
    喪失，經口內檢查，發現右上正中門齒確已喪失，經放射線
    檢查，齒槽窩尚未完全癒合，關於該牙齒脫落之時間及脫落
    原因則無法藉由事後臨床檢視判斷證實。」，有該院98年1
    月13日97彰基醫事字第097120091號函1份可稽（97年度偵字
    第7720號卷第62頁），而庚○○若確有受到甲○施加暴力，
    在受傷之口腔位置，至少在案發當天可以驗得紅腫、破皮等
    外傷痕跡，然庚○○卻事隔50日才要接受驗傷，自然無法判
    斷是否受外傷而導致牙齒脫落，此種延誤報案導致重要證據
    滅失之風險，自應由報案人自行承擔，證據既已滅失，利益
    歸於被告。
  2.庚○○於偵查中提出一份其媳婦樓秋梅（即己○○之妻）簡
    體字信件，內容稱己○○夫妻在大陸河南鄭州開診所（見97
    年度偵字第7720號卷第47頁），既然己○○家族開診所，庚○○若被撞傷牙齒怎不知道要驗傷或報警呢？
  (三)本案不能證明庚○○98年5月26日右正中門齒掉落之事實：
  1.庚○○曾於偵查中97年10月6日向檢察官提出乙○○、戊○○、鍾應承、尹三妹等四人之書面陳述稱：97年5月26日案
    發前有看到庚○○的門齒存在，然當天下午就沒看見庚○○
    門齒了云云（97年度偵字第7720號卷第46頁），欲證明庚○○確實97年5月26日掉落門齒。然98年10月2日審理期日，檢
    察官當庭詢問庚○○上開四位證人住址後，確認其中乙○○
    、戊○○尚在台灣，且有特定住址，請求本院傳訊（見98年
    10月2日審理筆錄第4頁）。然經本院寄達傳票，遭戊○○退
    還傳票並註記「因本人不在現場，不瞭解情況，因此無法前
    來作證，實在對不起。」（見本院卷內98年11月27日審理期
    日傳票），乙○○部分則查無此址遭退件。因此無法證明庚○○97年5月26日掉落右中門齒乙事。
  2.在彰基醫院病歷中，案發前之96年12月9日門診時，醫師在
    口腔檢查中描繪庚○○口腔上顎（即上排牙齒）尚有九顆，
    當時右上正中門齒、右上側門齒、右上犬齒均仍存在（見97
    年度偵字第7720號卷第74頁），然97年7月15日驗傷時，病
    歷上固然沒有進行全口腔牙齒檢查之記錄，所以不知當時口
    將內剩下幾顆牙齒，但醫師安排庚○○右上正中門齒X照射
    ，依據X照片顯示：庚○○右上正中門齒、右上犬齒均已喪
    失不見，僅剩下右上側門齒仍存在（見該院98年11月5日98
    彰基醫事字第098110021號函及附件X光照片），可知至97年
    7月15日時，庚○○之右上正中門齒、右上犬齒均已掉落。
    再依據庚○○98年11月16日向本院所具狀稱「原上邊有六顆
    牙齒..一年多了，現在僅剩一顆牙齒」（見本院卷內），及
    庚○○於審理期日稱「我當時還有六顆牙齒，包含掉落的那
    顆。我現在僅剩一顆是受傷牙齒的隔壁牙齒，是右上第二顆
    門牙。」（見98年11月27日審理筆錄第12頁），可知從96年
    12月9日前次就診至97年7月15日驗傷為止，庚○○之上口腔
    ，至少陸續掉了4顆牙齒（含右上正中門齒），因此庚○○
    縱然掉落右上正中門齒，是否一定是外力撞擊所致？非常可
    疑。檢察官縱然能證明庚○○98年5月27日右正中門齒掉落
    ，然老年人齒牙動搖本屬常見現象，庚○○於案發前後已經
    高齡78歲，亦有可能有各種原因牙齒脫落，未能證明與本案
    有何因果關係。
  (四)檢察官或告訴人庚○○均不能解釋遲延報案之原因：
  1.庚○○曾於97年9月16日偵查中向檢察官具狀稱；「張警員
    說我28日開始休假五日，實際上張警員休假七日，當警員休
    假期滿，開始做第一次談話筆錄。」（97年度偵字第7720號
    卷第41頁），亦於聲請再議狀中稱「在5月27日上午，張警
    員讓庚○○、甲○自行和解，當時屋內有己○○、丁○○四
    人，庚○○說：我什麼都不要求，請甲○給我裝上牙齒，可
    以吃飯就行。」（98年度偵續字第57號卷第4頁），將遲延
    報案、遲延製作筆錄之原因，均指稱是警員丙○○要休假所
    致。
  2.然員警丙○○於案發後之98年5月26日至29日，並無休假，
    而是正常上班，於97年5月30日、31日才休假。6月1日恢復
    上班（見八卦山分駐所值勤表，98年度偵續字第57號卷第
    17-30頁）。如果庚○○當日掉了牙齒，何以案發97年5月26
    日至29日均不找丙○○報警處理或驗傷？而且丙○○警員僅
    休假二日，不是休假五日或七日。證人丙○○於本院審理中
    結證稱：「（5月26日到6月8日這段期間內，庚○○有無屢
    次來找你，你安撫她等候作筆錄或等候通知？）我沒有印象
    。」「（27、28、29日你都有上班？）是的。（如果庚○○
    這段期間來找你，你會不會處理她牙齒傷害的事情？）會，
    我會依規定請她把驗傷單一起附上。」「（你到底有無向庚○○說你即將要休假五日到七日的話？）..應該沒有，因為
    休假是我自己的事情，我沒有這樣跟庚○○說。」（見本院
    98年11月27日審理筆錄），均否認有何遲延製作報案筆錄之
    事實。而且如果庚○○真的案發後急欲報案，縱然丙○○警
    員不積極處理，庚○○也可以找其他值班警員辦理；如果八
    卦山派出所不積極處理，庚○○還可以向其他警局報案處理
    ，庚○○所稱係因丙○○警員推託不肯製作筆錄云云，此事
    難以採信。
  3.如果97年5月27日事發翌日，雙方進行調解程序，庚○○當
    場說出牙齒掉落乙事，就不算是遲延報案。然此事亦甚可疑
    ，證人警員丙○○於審理中稱；「（庚○○說5月27日上午
    你處理這件事情時，你有安排庚○○、甲○、顏秉福、丁○○他們調解事宜？）我忘記了。我沒有印象有這件事情。」
    「（你有無安排被害人與被告調解？）她們雙方曾經來警局
    調解過，她們自己談自己的，我們警察沒有主持，我們只是
    借場地給她們用。我忘記她們何時來調解。調解也是她們自
    己主動來的，我沒有安排時間，至於是否就是庚○○所說的
    27日調解我不瞭解。」等語，只能證明甲○與庚○○雙方曾
    在警局場地內談調解過，不能證明調解時間。而證人丁○○
    審理時結證稱：「（你有無陪同甲○去警局調解？）我及己○○、甲○、庚○○四個人坐在警局，我們說都是同鄉沒有
    什麼事情。這不是衝突隔天的事情，我只去過警局一次，那
    天也有製作筆錄。」等語（均見本院98年11月27日審理筆錄
    ），可知丁○○所稱參與調解時間，應該是其唯一製作警訊
    筆錄之時間，即97年6月28日（見97年度偵字第7720號卷內
    警訊筆錄），此與庚○○所說97年5月27日事發隔日調解時
    說出牙齒掉落云云，均不相吻合，庚○○所述難以採信。
  (五)庚○○雖於本院審理中，以證人身分結證稱：97年5月26日
    當日確實遭被告揮手撞擊牙齒云云。然庚○○與被告素有嫌
    隙，雙方於81年（西元1992年）在大陸河南就已認識，被告
    曾經與庚○○之子己○○有感情糾紛及財產糾紛（見97年度
    偵字第7720號卷第47頁庚○○媳婦樓秋梅信函）。被告於兩
    岸開放後，嫁來臺灣，曾有一段婚姻然又離婚，後來才認識
    現在之丈夫王振邑而於90年10月11日結婚。庚○○曾在97年
    6 月8日（即首次製作警訊筆錄之日）寫信給被告現在之丈
    夫王振邑之子王光宇（按：被告與王光宇無血緣關係，被告
    僅是王光宇之後母），特別交代不能告知被告甲○（見97年
    度偵字第7720號卷第31頁庚○○信函）。庚○○報警同時，
    還要私下設法影響被告目前家庭生活，可知庚○○對被告甲○嫌隙、成見之深。庚○○縱然於本院審理時具結陳述，仍
    難保不會有個人成見在其中，此已嚴重影響其證詞可信度。
    而且庚○○於本案報案程序、驗傷程序，疑點重重，庚○○
    遲延13日報案，又遲延50日才接受驗傷，導致醫師無從判斷
    是牙齒自然脫落或外力碰撞，此種證據模糊滅失之風險，不
    應歸由被告承擔，應歸由告訴人自行承擔，
五、本案公訴人所舉之證據，僅得證明告訴人庚○○牙齒脫落，
    無從據此認定是被告揮手撞擊所致，揆諸前揭說明，公訴人
    所舉之證據不足以證明被告確有傷害之犯行，此外查無其他
    積極證據，足認被告有公訴人所指之犯行，不能證明被告犯
    罪，依法應諭知無罪之判決。
據上論斷，應依刑事訴訟法第301條第1項，判決如主文。
本案經檢察官王元郁到庭執行職務。
中    華    民    國    98    年    12    月    4     日
                  刑事第四庭    法  官  葉明松
以上正本證明與原本無異。
如不服本判決應於收受判決後10日內向本院提出上訴書狀，並
應敘述具體理由。其未敘述上訴理由者，應於上訴期間屆滿後
20日內向本院補提理由書(均須按他造當事人之人數附繕本)
「切勿逕送上級法院」。
告訴人或被害人對於判決如有不服具備理由請求檢察官上訴者，
其上訴期間之計算係以檢察官收受判決正本之日期為準。
中    華    民    國    98    年    12    月    4     日
                                書記官  施秀青


司法院資訊處製作；財團法人民間司法改革基金會備份。
